臺灣高等法院高雄分院刑事裁定
111年度毒抗字第115號
抗  告  人  
即  被  告  石恩宇


上列抗告人因聲請觀察勒戒案件，不服臺灣屏東地方法院中華民
國111年1月24日裁定(110年度毒聲字第898號)，提起抗告，本院
裁定如下：
    主  文
抗告駁回。
    理  由
一、抗告意旨略以：抗告人即被告石恩宇（下稱被告）尚有父母
    須扶養，且已接受美沙冬療法治療，懇請鈞院撤銷原裁定，
    給予被告美沙冬戒癮治療之機會，爰提起抗告云云。
二、原裁定意旨略以：被告施用第一、二級毒品之事實明確，爰
    依毒品危害防制條例第20條第3項、第1項規定，裁定將被告
    送勒戒處所觀察勒戒，其期間不得逾2月等語。
三、按109年7月15日增訂施行之毒品危害防制條例第35條之1第1
    款及第2款前段規定，施行前犯第10條之罪之案件，於修正
    施行後偵查中，由檢察官依修正後規定處理；審判中，由法
    院依修正後規定處理。是犯第10條之罪者，不論係修正前後
    ，均應依新法規定處理。又按犯毒品危害防制條例第10條之
    罪者，檢察官應聲請法院裁定，令被告入勒戒處所觀察、勒
    戒，其期間不得逾2月；依前項規定為觀察、勒戒或強制戒
    治執行完畢釋放後，3年後再犯第10條之罪者，適用本條前2
    項之規定，毒品危害防制條例第20條第1項、第3項分別定有
    明文。而上開所謂「3年後再犯」，只要本次再犯（不論修
    正施行前、後）距最近1次觀察、勒戒或強制戒治執行完畢
    釋放，已逾3年者，即該當之，不因其間有無犯第10條之罪
    經起訴、判刑或執行而受影響（最高法院刑事大法庭109年
    度台上大字第3826號裁定意旨參考）。
四、經查：
  ㈠本案被告於110年4月21日16時許、同年7月7日19時許至20時
    許、同年7月13日19時許、同年8月5日0時許、同年8月8日23
    時許，分別在屏東縣屏東市自由路、中正路、廣東路、廣東
    路及廣東路等處，分別施用第一級毒品海洛因5次之事實，
    業據其於偵訊中均坦承不諱，並有勘察採證同意書、屏東縣
    政府警察局屏東分局崇蘭派出所偵辦毒品案尿液送檢人真實
    姓名代號對照表（代號：屏崇蘭00000000）、正修科技大學
    超微量研究科技中心尿液檢驗報告（報告編號：R00-0000-0
    00）各1份、臺灣屏東地方檢察署施用毒品犯尿液檢體監管
    紀錄表（尿液檢體編號：000000000、000000000、00000000
    0、000000000）、台灣檢驗科技股份有限公司濫用藥物檢驗
    報告（報告編號：KH/2021/00000000、KH/2021/00000000、
    KH/2021/00000000、KH/2021/00000000）各4份在卷可稽。
    被告確有於上揭時地，施用第一級毒品海洛因共5次無訛。
　㈡被告雖矢口否認有施用第二級毒品甲基安非他命之犯行，惟
    查：
　⒈其於110年7月20日上午2時20分許為警採集之尿液，經送正修
    科技大學超微量研究科技中心先以酵素免疫分析法為初步檢
    驗、再以液相層析串聯式質譜法確認檢驗結果，確呈甲基安
    非他命陽性反應，檢出安非他命、甲基安非他命濃度分別為
    27ng/ml、340ng/ml，有該校110年8月3日尿液檢驗報告（原
    始編號：報告編號：R00-0000-000）在卷可佐(見毒偵1608
    卷)。
　⒉而濫用藥物尿液檢驗作業準則第18條第1項第1款規定：「初
    步檢驗結果在閾值以上或有疑義之尿液檢體，應再以氣（液
    ）相層析質譜分析方法進行確認檢驗，確認檢驗結果在下列
    閾值以上者，應判定為陽性：一、安非他命類藥物：㈠安非
    他命：500ng/mL。㈡甲基安非他命：甲基安非他命500ng/mL
    ，且其代謝物安非他命之濃度在100ng/mL以上」，因被告所
    驗出之安非他命濃度為27ng/mL、甲基安非他命濃度為340ng
    /mL，低於法定閾值，故判定為陰性。然同準則第20條復規
    定：「司法案件之濫用藥物尿液，必要時得採用最低可定量
    濃度為閾值，不受第15條、第18條規定限制」，所謂最低可
    定量濃度，乃指儀器可確認檢測物並定量檢測物之最低濃度
    （同準則第3條第14款參照，本件之檢驗儀器可檢出之最低
    濃度為安非他命20ng/mL、甲基安非他命80ng/mL，參見前開
    尿液檢驗報告「定量極限」欄）。自藥學檢定專業而論，受
    檢尿液之藥物代謝濃度，僅需高於檢測儀器之最低可定量濃
    度，即可判定其曾施用該藥物，此觀諸同準則第24條亦規定
    ：「尿液檢體複驗之閾值以檢驗機構檢驗濫用藥物或其代謝
    物之最低可定量濃度為準，其複驗結果在最低可定量濃度以
    上者，應判定為陽性」自明。
　⒊再者，初次吸食或施打煙毒及麻醉藥品者，經人體代謝作用
    於8小時之內，即有約80％之量排出，24小時之後，續有約剩
    餘量之90％再排出，72時之後仍有殘餘量排出，吸食或施打
    者個人體質不同，其排出時間亦會有所差異，尤其成癮者（
    抗藥性強）其於吸食後120小時內所採之尿液，配合較具公
    信力之儀器（如氣相質譜儀）仍可能被檢測出等情，業經憲
    兵司令部80年3月25日(80)鑑驗字第0999號函述明確。本件
    被告於110年7月10日2時20分許為警查獲採尿後，經先以酵
    素免疫分析法為初步檢驗、再以液相層析串聯式質譜法確認
    檢驗結果，確呈甲基安非他命陽性反應，檢出安非他命、甲
    基安非他命濃度分別為27ng/ml、340ng/ml，業如前述，則
    依上說明，其於採尿送驗前回溯120小時內某時許確有施用
    第二級毒品甲基安非他命1次之事實無訛。
  ㈢被告因施用毒品案件，經原審法院裁定送觀察、勒戒後，因
    認無繼續施用毒品之傾向，於92年6月17日出所，以92年度
    少調字第169號裁定不付審理確定等情，有臺灣高等法院被
    告前案紀錄表在卷可稽。本件係被告於前開觀察、勒戒執行
    完畢釋放3年後所為，揆諸前揭說明，依毒品危害防制條例
    第20條第3項規定，固非無戒癮治療緩起訴處分之機會。惟
    檢察官於向法院聲請觀察勒戒前，已給予被告陳述意見之機
    會，亦有110年度毒偵字第1608號卷，110年8月18日之訊問
    筆錄可稽。
五、綜上，原審以本件被告施用第二級毒品犯行往前回溯3年內
    ，既未有接受觀察、勒戒或強制戒治之紀錄；而認上開機構
    外之處遇已無法戒除被告之毒癮，進而准許檢察官所指已不
    宜再對被告為附命戒癮治療之緩起訴處分而為觀察、勒戒之
    聲請，並依毒品危害防制條例第20條第3項、第1項之規定，
    裁定應令被告入勒戒處所觀察勒戒，其期間不得逾2 月，經
    核並無違背法令、誤認事實或違反比例或平等原則等不當情
    事，並無不合，應予維持。被告仍執前詞，指摘原裁定不當
    ，提起抗告，為無理由，應予駁回。
六、據上論結，應依刑事訴訟法第412條，裁定如主文。
中　　華　　民　　國　　111 　年　　3 　　月　　24　　日
                  刑事第九庭    審判長法  官  莊崑山
                                      法  官  惠光霞
                                      法  官  陳明富
以上正本證明與原本無異。
不得再抗告。
中　　華　　民　　國　　111 　年　　3 　　月　　24　　日
                                      書記官  馬蕙梅